【裁判字號】    94,重訴,32
【裁判日期】    950919
【裁判案由】    毒品危害防制條例
【裁判全文】
臺灣高雄地方法院刑事判決              94年度重訴字第32號
公  訴  人  臺灣高雄地方法院檢察署檢察官
被      告  戊○○
選任辯護人  周元培律師
            周村來律師
上列被告因違反毒品危害防制條例案件，經檢察官提起公訴（94
年度偵緝字第645 號），本院判決如下：
    主  文
戊○○共同製造第二級毒品，未遂，處有期徒刑伍年。扣案如附
表一、附表二編號一至十二、十四、十五、十七、十九號所示之
物均沒收銷毀，附表二編號十三、十六、十八、二十號及附表三
所示之物均沒收。
    理  由
一、戊○○明知甲基安非他命係屬毒品危害防制條例第2 條第2
    項所列之第二級毒品，不得製造，竟與辛○○、己○○及甲○○（上開3 人另案審理中），共同基於製造第二級毒品甲
    基安非他命之犯意聯絡，於民國93年8 月間起，推由辛○○
    、己○○與戊○○，分別在高雄市○○路、臺南某化學器材
    店等處，購買附表2 所示之掀蓋式冰箱、活性炭等製造甲基
    安非他命之器具、設備與原料，再運送到由甲○○提供之高
    雄縣大樹鄉○○村○○路926 之1 號住處（下稱上開竹寮路
    住處），以籌組甲基安非他命製造工廠。進而在上開竹寮路
    住處，利用附表2 所示之器具、設備與原料等物，開始製造
    甲基安非他命，方法概分為鹵化、氫化與純化結晶三步驟，
    亦即將原料鹽酸麻黃素倒入容器內，添加溶劑鹽酸攪拌溶蝕
    ，並以空氣幫浦馬達抽出酸臭氣味後，再倒入混有水、鈉之
    容器內中和，中和後之液體則再倒入具有過濾功能之漏斗，
    以丙酮洗去因鹽酸溶蝕後遺留之黃色殘餘物質，再置入脫水
    機內脫去水分，並將之風乾，風乾後則倒入容器加水攪拌溶
    解，再倒入氫化反應器內，加入氯化鈀催化及注入氫氣，俟
    完成後則由該氫化反應器下方取出滷水，倒入具有過濾功能
    之漏斗過濾後，再倒入鐵鍋並加入化工用活性炭、食鹽予以
    烹煮至相當程度後，並放入大型掀蓋式冰箱以等待結晶等手
    續（惟因本件氫化反應後之液態甲基安非他命純度較低，所
    含甲基安非他命成分微量，致無法以上開純化結晶手續析出
    甲基安非他命晶體），而製造如附表1 所示之液態甲基安非
    他命，期間並不時以試劑等加以量測。在籌組甲基安非他命
    製造工廠及實際從事甲基安非他命製造之過程中，戊○○曾
    以其所有0000000000號行動電話與辛○○進行相關之聯繫。
    嗣經司法警察據報而於93年10月25日下午5 時許，持搜索票
    在上開竹寮路住處查扣如附表1 至4 所示之物，另並循線查
    獲戊○○，始悉上情。
二、案經行政院海岸巡防署高雄市機動查緝隊、高雄縣政府警察
    局及高雄縣政府鳳山分局報請臺灣高雄地方法院檢察署檢察
    官偵查起訴。
    理  由
壹、程序方面
一、證人辛○○及甲○○於警詢中關於渠等居住在高雄縣大樹鄉
    ○○路926之1號之陳述有證據能力：
  (一)按被告以外之人（包括證人、鑑定人、告訴人、被害人及共
    同被告等）於檢察事務官、司法警察官或司法警察調查中所
    為之陳述，與審判中不符時，其先前之陳述具有較可信之特
    別情況，且為證明犯罪事實存否所必要者，得為證據，刑事
    訴訟法第159 條之2 定有明文。所謂「前後陳述不符」之要
    件，應就前後階段之陳述進行整體判斷，以決定其間是否具
    有實質性差異，惟無須針對全部陳述作比較，陳述之一部分
    有不符，亦屬之。而所謂「較可信之特別情況」之情形，亦
    應就前後陳述時之各種外部情況進行比較，以資決定何者外
    部情況具有可信性。若陳述係在特別可信之情況下所為，則
    虛偽陳述之危險性即不高，雖係審判外陳述，仍得承認其有
    證據能力。
  (二)證人辛○○於警詢中陳稱：2 人居住在上開竹寮路住處同居
    約有6 、7 年，且平日都是居住在該址（見93年10月26日警
    詢筆錄），及甲○○於警詢中陳稱：與辛○○在該址居住3
    、4 年之久，偶爾會在高雄市居住，平日與辛○○使用2 樓
    房間等語明確（見93年10月26日警詢筆錄），證人辛○○卻
    於本院審理時翻異前詞，改證稱：上開竹寮路住處房子是租
    給乙○○，我平常很少住在那邊云云（見94年9 月7 日審理
    筆錄），及證人甲○○於本院亦改證稱：上開竹寮路房子是
    我所有，平常並未居住在該處。該房子在93年1 月20日就委
    託辛○○租給乙○○云云（見本院94年度重訴字第3 號95年
    4 月4 日審理筆錄），渠等於警詢中及法院審理時之供述已
    有前後陳述不符之情形，本院審酌渠等於警詢陳述時距事發
    時間較相近，記憶較為清晰，且於本院審理時又無抗辯遭何
    等強暴、脅迫、利誘或其他不正方法取得之供述，渠等於警
    詢中就是否共同居住在上址所為之陳述，客觀上應具有較可
    信之特別情況，且亦為證明犯罪事實存否所必要，依上揭規
    定，其於警詢中之證言自有證據能力。
二、監聽譯文有證據能力
    按有事實足認被告或犯罪嫌疑人有最輕本刑為3 年以上有期
    徒刑之罪嫌，並危害國家安全或社會秩序情節重大，而有相
    當理由可信其通訊內容與本案有關，且不能或難以其他方法
    蒐集或調查證據者，得發通訊監察書，前項通訊監察書，偵
    查中由檢察官依司法警察機關聲請或依職權核發，審判中由
    法官依職權核發，通訊保障及監察法第5 條第1 項第2 款、
    第2 項定有明文。本案海岸巡防署南部地區巡防局以共犯辛○○、被告戊○○疑似涉犯製造毒品罪嫌，危害社會秩序情
    節重大，難以其他方法蒐集或調查證據，有通訊監察之必要
    ，向臺灣高雄地方法院檢察署檢察官聲請核發通訊監察書，
    由臺灣高雄地方法院檢察署檢察官於93年8 月10日核發雄檢
    楠玉字第聲監續734 號、93年9 月7 日核發雄檢楠水字第聲
    監續809 號、93年10月5 日核發雄檢楠水字第聲監續878 號
    通訊監察書辦理，此有通訊監察書3 份及監聽譯文2 份附卷
    可稽，且當事人及辯護人於本院審理程序中並不爭執上開監
    聽譯文之證據能力，是前揭監聽譯文自得為證據。
貳、實體方面
一、訊據被告戊○○矢口否認有何共同製造第二級毒品之犯行，
    辯稱：我曾去過高雄縣大樹鄉○○路926 之1 號，是向辛○○借錢，活性炭是我去台南買回來要更換家中的濾水器，冰
    箱是辛○○的朋友要買，他詢問是否有便宜的冰箱，我不知
    道冰箱要作何用途，也沒有幫忙運送冰箱到上開地址云云。
    經查：
  (一)本件警方在高雄縣大樹鄉○○村○○路926 之1 號搜索時，
    查扣如附表1 所示之液態甲基安非他命及附表2 製造甲基安
    非他命之原料、冰箱、活性炭等器具及設備，有扣押筆錄、
    扣押物品目錄表及查獲現場照片8 張在卷可憑，而本件扣案
    之液態甲基安非他命，經先後送內政部警政署刑事警察局、
    高雄醫學大學附設中和紀念醫院檢驗結果，均呈現甲基安非
    他命陽性反應，分別有該局94年1 月19日刑鑑字第09302274
    53號鑑定書（本院卷第32頁），及該院9404-1至9404-4號檢
    驗報告（本院第37頁反面至第39頁）可按，則各該液體內均
    含有甲基安非他命之成分，堪以認定。又上開4 桶液體所含
    甲基安非他命純度，分別僅為1.37% 、小於1%、1.56% 、2.
    87% ，成分均屬微量，而需另以蒸餾等方式，尚無法以一般
    甲基安非他命地下製造工廠常用之結晶純化手續析出甲基安
    非他命結晶，惟可利用蒸餾法得假機安非他命自由基液體，
    再施以鹽酸氣體得到甲基安非他命結晶，亦有法務部調查局
    94 年10 月17日調科壹字第09400471350 號檢驗通知書（94
    年度重訴字第32號卷第189 頁）1 份在卷可參。
  (二)而上開高雄縣大樹鄉○○村○○路926 之1 號房屋為甲○○
    所有，由辛○○、甲○○所使用，業經證人辛○○、甲○○
    於警詢中供述明確，核與證人即查獲員警丙○○證稱：我們
    於93年8 月至10月間曾在上開竹寮路住處附近埋伏至少5 次
    以上，在埋伏期間中，我親眼觀察到辛○○與甲○○經常在
    該處進出，之後對辛○○進行市區跟監時，我們也是在該處
    等辛○○出來，再加上我們調查得知辛○○、甲○○申請之
    手機門號通話時，基地台會出現在該處，且帳單地址也均寄
    往該處，所以我們認定辛○○、甲○○住在那裡等語（見本
    院卷第34-36 頁、94年度重訴字第3 號95年3 月7 日審理筆
    錄），及證人即共同查獲本案之員警許英輝亦結證稱：我曾
    在上開竹寮路住處跟監至少半個月至1 個月之久，跟監的這
    段期間，有看過辛○○進出，有人居住在上開竹寮路住處，
    好像是2 樓等語（見94年度重訴字第3 號卷95年3 月7 日審
    理筆錄）相符，證人甲○○於本院審理時雖證稱：房子是我
    委託辛○○租給乙○○的，是辛○○拿契約書給我，我才知
    道是租給乙○○，租金也是辛○○在收的云云（見本院94年
    9 月27日審理筆錄），惟乙○○並未於93年8 月至10月間租
    用上開房屋一情，業據證人乙○○於本院審理時證稱：我未
    在大樹鄉○○路926-1 號租屋或請女性友人幫我租屋，93年
    4 月20日至94年9 月1 日間，我人在馬來西亞，其間我都沒
    有回國等語明確（見本院上開審理筆錄），且有乙○○之入
    出境查詢結果1 份在卷可參，是乙○○自不能可在上開期間
    承租上開竹寮路住處使用，上開竹寮路住處確為辛○○、甲○○所使用無訛。
  (三)在該處所查扣液態甲基安非他命等物，為辛○○、己○○、
    甲○○共同製造，此有辛○○於93年8 月17日上午10時43分
    許，以0000000000號行動電話門號撥入己○○之0000000000
    號行動電話門號時，己○○說到：「10,000元怎麼夠啊！我
    是昨天晚上要先去三多路那邊看冰箱，才跟你拿10,000元當
    訂金」；嗣於同月19日凌晨5 時12分許辛○○、己○○再度
    以前開行動電話門號互為聯繫，辛○○說到：「…我現在把
    那個有載回來…你聽懂嗎？…我今天去那邊的地下室看，那
    個桶子會漏…我現在回來…倒出來用那個鍋子裝起來，再蓋
    起來就好了嗎？不用再用那個封起來嗎？」己○○則回稱：
    「不用…」；及至同日中午12時24分稍前，辛○○先在手機
    中指示己○○另改以公用電話進行聯繫，迨己○○確實以公
    共電話撥入辛○○行動電話門號，辛○○始願陳明係以仁美
    國小為會合地點；再於同年10月3 日下午2 時24分許，辛○○、己○○再度互為聯繫，己○○說到：「啊你身上有沒有
    那個？…你等一下聯絡一下你老大，看那個情形是怎樣我問
    我的朋友說情形不是那樣，那個黃色的，你知道嗎？」辛○○則回稱：「我知道啦！我等一下再問」，己○○又稱「我
    不會煩惱？你都沒看到我整個身體... 」，繼於同年10月18
    日11時33分許，辛○○與己○○再次聯繫，辛○○稱：「昨
    天下午弄的，都不行了」各節，有辛○○所使用0000000000
    號行動電話之監聽譯文（93年度偵字第21806 號卷第25至28
    頁）在卷可佐，則辛○○、己○○之通話內容中充斥「這種
    」、「那個」此類之暗語，並不時以「這樣你聽懂嗎？」確
    認彼此真意，另就地點等重要事項，甚且改以公用電話而為
    聯繫觀之，足徵其2 人所談論之內容，乃極不欲為人所知，
    而第二級毒品甲基安非他命為政府嚴禁流通，並強力查緝，
    製造第二級毒品者，因事涉嚴刑峻典，明知稍一失慎將面臨
    法律之嚴厲制裁，故渠等莫不以極端隱密之方式進行，以減
    少遭查獲之風險，而檢警機關經常利用監聽方式進行蒐證，
    亦經報章媒體多次披露，從事毒品交易之人，對此不可能不
    知，因而毒品製造者，為防範電話遭檢警機關監聽，均使用
    暗語進行溝通，並避免在電話中交談關於製造毒品之相關細
    節之情況相符。又上開辛○○與己○○談及「購買冰箱」、
    「桶子會漏」、及己○○看見「黃色」物質及身體產生某種
    症狀等節，觀諸甲基安非他命之製造過程分為鹵化、氫化與
    純化結晶3 步驟，亦即將原料鹽酸麻黃素倒入容器內，添加
    溶劑鹽酸攪拌溶蝕，並以空氣幫浦馬達抽出酸臭氣味後，再
    倒入混有水、鈉之容器內中和，中和後之液體則再倒入具有
    過濾功能之漏斗，以丙酮洗去因鹽酸溶蝕後遺留之黃色殘餘
    物質，再置入脫水機內脫去水分，並將之風乾，風乾後則倒
    入容器加水攪拌溶解，再倒入氫化反應器內，加入氯化鈀催
    化及注入氫氣，俟完成後則由該氫化反應器下方取出滷水，
    倒入具有過濾功能之漏斗過濾後，再倒入鐵鍋並加入化工用
    活性炭、食鹽予以烹煮至相當程度後，並放入冰箱內以結晶
    等程序，為本院職務上已知之事項，而辛○○所稱之桶子、
    冰箱分別為製造第二級毒品甲基安非他命所必須之容器及使
    液態甲基安非他命形成結晶之物品，且在甲基安非他命之製
    造過程中，也確有產出黃色物質之階段，又在製造過程中，
    製造者因身體與化學物質接觸而導致皮膚病變，亦屬可能之
    結果，自堪信2 人在電話中所述，確係與甲基安非他命之製
    造相關。又辛○○於93年10月18日打電話告知己○○「昨天
    下午弄的都不行了」等語，與被查獲當日之93年10月25日僅
    查扣液態安非他命而無結晶成品一情相符，益證辛○○上開
    所言係指其在純化步驟試圖將液態甲基安非他命產出結晶階
    段失敗，因認辛○○及己○○共同製造第二級毒品屬實。另
    上開製造甲基安非他命之上開竹寮路住處為甲○○所有，提
    供與辛○○等人使用，且甲○○又在上開地點進出頻繁，是
    甲○○亦參與辛○○等人製造甲基安非他命之犯行甚明。
  (四)又將扣案之附表2 所示各該物品與前開步驟加以比對、觀察
    ，則製造甲基安非他命過程所需之原料、器具與設備，業幾
    近齊全，其中，原放置於上開竹寮路住處1 樓之大型掀蓋式
    冰箱，因僅具單一之冷凍功能，本非住家通常慣有之設備，
    則該大型掀蓋式冰箱之添購乃別有用途，應堪認定；復次，
    氫化反應器、氯化鈀、化工用活性炭及毒品試劑等物，因於
    日常生活中欠缺實用性，而在一般住家中更係屬罕見，是以
    各該物品乃係出於特定之目的所刻意購入者，也至為顯明。
    末附表2 編號1 至12、14、15、17、19各所示之各該物品，
    經送請高雄醫學大學附設中和紀念檢驗結果，確均呈甲基安
    非他命陽性反應，也分別有各該物品之檢驗報告在卷可按，
    從而附表2 所示之各該物品，確曾供作製造甲基安非他命使
    用，自屬無訛，
  (五)又被告戊○○亦參與辛○○等人共同製造第二級毒品之犯行
    ，亦有下列證據可資證明：
  1.辛○○以0000000000號行動電話於93年10月11日12時28分許
    撥打被告0000000000號行動電話問「（冰箱）是要冷藏的，
    還是要冷凍的？」，戊○○答稱「冷凍的、冷凍的」，及於
    同日12時35分，辛○○撥打戊○○行動電話「在冰箱都是買
    冷凍的，四呎的較大，三呎的呢？」戊○○答「你看哪一種
    比較冷就好了」，此有0000000000號行動電話監聽譯文1份
    在卷可稽，且0000000000號行動電話為辛○○所使用，亦經
    辛○○於本院審理時證述屬實（見本院卷94年9 月7 日審理
    筆錄），是被告確有與辛○○商討購買冷凍冰箱一事無訛，
    而被告嗣後於93年10月16日至高雄縣大樹鄉○○村○○路
    926 之1 號搬運冰箱進入辛○○上址屋內之事實，亦經證人
    丙○○於本院審理時證稱：93年10月16日下午，我們原在該
    住處附近執行埋伏勤務，快天黑時，機車首先以無線電通報
    有1 輛車牌號碼ZT-8105 號之藍色小貨車停在該住處門口，
    我就開車由該住處門前經過進行確認，並觀察到該小貨車後
    車斗上放有1 臺長約165 公分、寬約77公分、高約79公分之
    大型掀蓋式冰箱，且辛○○、戊○○當時分別站在該住處門
    口處與小貨車旁，等我再次繞回該住處門口時，小貨車已經
    停放好了，後車斗也空了，所以我判斷他們搬了冰箱，而之
    後的同月25日搜索行動中，我也在1 樓客廳處，發現1 臺相
    同樣式的冰箱，我看到辛○○與被告在車子旁邊，當時天還
    沒有全暗，距離約10幾公尺，可以看清楚等語（見本院卷第
    122 頁以下），核與證人許英輝證稱：93年10月16日傍晚時
    ，我們在上開竹寮路住處附近執行埋伏勤務，忽然接到機車
    手通報有小貨車停放在該住處門口並回報車號，我就接著丙○○之後，將車開往住處門口確認，我在行經該處時，有瞥
    見辛○○、戊○○，並觀察到小貨車上載有冰箱，樣式與之
    後於25日間，在該住處內搜索發現的掀蓋式冰箱一模一樣等
    語（見94年度重訴字第3 號卷95年3 月7 日審理筆錄）相符
    。衡情證人丙○○、許英輝與被告並無恩怨，而無誣陷栽贓
    被告之必要，且戊○○曾於93年10月11日上午10時許至下午
    1 時許間，3 次去電辛○○確認所需之冰箱之尺寸（3 或4
    呎）、功能（只需有冷凍功能），且是否直接載往特定處所
    等情（偵字第21806 號卷第33-34 頁），亦即戊○○在實際
    搬運冰箱之數日前，確曾與辛○○就大型掀蓋式冰箱之購買
    、運送等事多次進行聯繫，又掀蓋式冰箱為冷凍櫃，此為一
    般生活經驗法則，戊○○曾於93年10月16日傍晚某時，與辛○○共同將扣案之大型掀蓋式冰箱搬入上開竹寮路住處內，
    已如前述，辛○○、戊○○所辯只係辛○○之友人恰好有此
    需求，始託請戊○○代尋便宜冰箱，並未實際購買云云，與
    事實不符，不能採信。至證人即車牌號碼ZT-8105 號藍色小
    貨車之車主庚○○固證稱：我是在93年9 月13日購入該小貨
    車的，該小貨車可以載運冰箱，但印象中我不曾開該車幫忙
    他人載運過冰箱等物品，在該年10月16日間也未曾出租或出
    借他人使用，另也不曾失竊過等語，惟其另證述：我只有在
    要去工地時才開該車出去，平常很少使用，大多是停放在位
    於高雄市○○路的太太住處等語明確（見本院94年9 月7日
    審理筆錄），換言之，證人庚○○僅偶有使用該車，且該車
    多數期間乃停放在其不易時時留意、關注之他處，則證人庚○○關於其未曾出租或出借等所述縱屬實，亦無法排除該車
    於93年10月16日間，曾遭駛往上開竹寮路住處附近一帶之可
    能，甚為灼然。
  2.另被告以上開行動電話於94年10月11日17時35分許與其母親
    聯絡，問「媽，你幫我翻簿子看看，麻豆這裡哪裡有在賣活
    性炭的？就是化工的啦」，其母親答「好啦，我回去看簿子
    啦」等語，有上開監聽譯文1 份附卷可憑，被告雖辯稱其欲
    購買者為家用濾水器之活性炭濾心，惟家用之濾水器濾心為
    一般民生用品，超級市場、量販店均有出售，而為被告所明
    知，此據被告在本院移審訊問時稱：通常是去大樂超級市場
    購買等語即明（見本院卷第12頁），況被告尚且強調「是化
    工的」，如被告僅是要購買濾水器濾心，自無須特地耗費時
    間與精神遠至台南縣麻豆鎮尋找化工行購買，是被告所購買
    者顯非家用活性炭濾心而是化工活性炭至明。且本案查獲時
    之活性炭為化工活性炭，與被告於電話中欲尋找化工行購買
    之活性炭相符，是現場查扣之活性炭，即為被告所購買者無
    訛。
  3.而活性炭及冰箱在製造安非他命之三階段過程中，第三階段
    之純化結晶步驟時，需先將液態安非他命以活性炭過濾雜質
    後置入冰箱冷藏以形成結晶成品，為製造安非他命所必須之
    物。是本案查扣之冰箱及活性炭，均為被告所購買、搬運至
    製造安非他命現場用以製造甲基安非他命一情，應可認定。
  4.被告戊○○以其所使用之上開行動電話於93年10月11日9 時
    24分許，打入辛○○所使用0000000000號行動電話，戊○○
    稱「喂，啊，你那個呢」，辛○○答稱「我再等，我在打電
    話問，那個啦，也是要等那個啊，要不然怎麼辦？」，同日
    10時35分許2 人再度互相聯絡，戊○○稱「喂，啊就直接過
    去工地就好了嗎？」辛○○答稱「對啦，我知道啦」，有上
    開監聽譯文在卷可佐，而被告與辛○○間通話內容中多次以
    「那個」暗示某事，並提到去「工地」，亦徵其2 人所談論
    之內容乃不欲為人知之事項。又辛○○曾於93年8 月19日12
    時15分許以其上開行動電話撥打予己○○，辛○○稱「你何
    時要出門啊？」，己○○答：「2 點多、3 點啊！已經有跟
    帥哥講了」，辛○○：「他昨天怎麼沒跟我說？」己○○：
    「昨天有來，昨天很晚才來的」，辛○○：「我知道，我叫
    他和吉仔一起過去你那邊的」、「你自己一個人出發而已嗎
    ？」己○○稱：「對啊，和帥哥而已啊！帥哥不知道有沒有
    要來」等語，有上開監聽譯文存卷可參，而被告之綽號為「
    帥哥」，業據被告自承在卷，核與證人甲○○於本院審理時
    證述相符（見本院94年9 月27日審理筆錄），由辛○○與己○○於電話中多次提到被告一情觀之，製造甲基安非他命乃
    屬重大之犯罪行為，衡情自當秘密謹慎，辛○○等人應不至
    於任意邀集不熟識且無關之人參與製造行為，而徒增犯行曝
    露之風險，足認被告明知且參與製造本件甲基安非他命，辛○○始會與己○○提起被告，並找其討論、聯繫並共同前往
    「工地」處理製造甲基安非他命事宜。是被告知悉辛○○等
    人在上址進行製造第二級毒品甲基安命並參與製造之行為至
    明。
  (六)按由於黑水（即液態安非他命）中除甲基安非他命毒品成分
    外，可能存有其他未反應之原料等物質，該階段產物人體無
    法直接食用，因此，黑水需再經純化結晶以取得可供施用之
    甲基安非他命結晶；且依毒品危害防制條例第2 條第1 項：
    「本條例所稱毒品，指具有成癮性、濫用性及對社會危害性
    之麻醉藥品與其製品及影響精神物質與其製品。」規定，及
    毒品是否製造完成，除考量客觀上製造之流程是否係最終階
    段之外，尚應參酌行為人主觀之認知、及社會上普遍交易之
    常情綜合研判，則所謂製造毒品既遂，自應指行為人已製造
    出可供施用之毒品而言，並非製造過程中，產生任何含有毒
    品之物質，即可認係已完成毒品之製造。則本件該黑色水溶
    液係原料經氯化、氫化後之中段性產品，尚須經純化之階段
    始能成為結晶體而供市面上施用者施用及販賣，是應認上開
    未純化之黑色水溶液，尚屬甲基安非他命之半成品，而尚未
    達於已製造完成而既遂之階段（台灣高等法院高雄分院94年
    度上更一字第132 號判決參照），本件扣案之紅棕色水溶液
    4 桶，為含有甲基安非他命成分之滷水，尚須由持有者自行
    純化、結晶之作法，與買賣毒品、施用毒品之慣例有違，且
    該溶液中上含有其他化學物質，人體無法直接食用，依照上
    開說明，自難依此認定扣案之水溶液為已製造完成之甲基安
    非他命，附此說明。
  (七)綜上所述，被告戊○○確有與辛○○、己○○、甲○○等人
    共同參與製造甲基安非他命之犯意及分擔部分行為至明，事
    證明確，被告犯行堪以認定。
二、查被告戊○○行為後，刑法於94年2 月2 日經總統令修正公
    布，於95年7 月1 日施行，而比較新舊法時應就罪刑有關之
    共犯、未遂犯、想像競合犯、牽連犯、連續犯、結合犯，以
    及累犯加重、自首減輕暨其他法定加減原因（如身分加減）
    與加減例等一切情形，綜其全部罪刑之結果而為比較（最高
    法院95年5 月23日刑事庭第8 次會議決議參照）。經查：
  (一)被告行為時毒品危害防制條例第4 條第2 項雖未修正，惟併
    科罰金部分，依修正前刑法第33條第5 款規定「主刑之種類
    如下：五、罰金：1 元以上」，該罪之罰金刑為最低得科新
    臺幣3 元，最高得科新臺幣7,000,000 元。而依修正後刑法
    第33條第5 款修正為「主刑之種類如下：五、罰金：新臺幣
    1,000 元以上，以百元計算之」之規定，該罪之罰金刑最低
    得科新臺幣1,000 元以上，最高得科新臺幣7,000,000 元，
    比較新舊法，應以被告行為時之刑法第33條之規定計算併科
    罰金之最低額較有利於被告。
  (二)刑法第28條共犯修正施行前規定「2 人以上共同實施犯罪之
    行為者，皆為正犯」，修正施行後規定「2 人以上共同實行
    犯罪之行為者，皆為正犯」，修法後將完全未參與犯罪行為
    之實行之陰謀共同正犯及預備共同正犯刪除。而本件被告與
    辛○○等人對於製造毒品行為有犯意聯絡及行為分擔，屬實
    行之正犯，不論依修正前之刑法第28條，或修正後之刑法第
    28條之規定，均構成共同正犯，對被告而言並無有利或不利
    之情形，自不生新舊法比較之問題，應逕依修正前之刑法第
    28條，論以共同正犯。
  (三)刑法第25條、第26條未遂犯之規定，就刑法第25條第1 項關
    於「已著手於犯罪行為之實行而不遂者，為未遂犯」之規定
    並未修正，而同條第2 項於修正施行前規定「未遂犯之處罰
    ，以有特別規定者，為限」，修正後規定「未遂犯之處罰，
    以有特別規定者為限，並得按既遂犯之刑減輕之」，另刑法
    第26條修正前規定「未遂犯之處罰，得按既遂犯之刑減輕之
    。但其行為不能發生犯罪之結果，又無危險者，減輕或免除
    其刑」，修正後規定「行為不能發生犯罪之結果，又無危險
    者，不罰」，將原不能未遂犯改採為不罰以外，僅將原第26
    條前段一般未遂犯之處罰效果，移列為第25條第2 項後段。
    本案被告及辛○○等人已經製成未純化之黑色水溶液，尚屬
    甲基安非他命之半成品，而尚未達於已製造完成而既遂之階
    段，自屬已著手於製造毒品之行為，僅尚未經純化，並非不
    能未遂，不論依修正前之刑法第25條、第26條未遂犯之規定
    或修正後之刑法第25條之規定，均為未遂犯，對被告而言並
    無有利或不利之情形，自不生新舊法比較之問題，應逕依修
    正前之刑法第25條及第26條前段，論以未遂犯。
  (四)綜合全部罪刑比較之結果，依刑法第2 條第1 項從舊從輕原
    則之規定，以舊法之規定有利於被告，自應適用修正前之刑
    法處斷。
三、核被告戊○○所為係犯毒品危害防制條例第4 條第6 項、第
    2 項之製造第二級毒品未遂罪；被告製造第二級毒品甲基安
    非他命後復持有之，其持有之低度行為，為其製造之高度行
    為所吸收，不另論罪。又被告已著手於製造第二級毒品行為
    之實行而未發生犯罪之結果為未遂，爰依刑法第26條前段之
    規定，按既遂犯之刑度減輕其刑。被告與辛○○、己○○、
    甲○○就上開犯行間有犯意聯絡、行為分擔，均應論以共同
    正犯。爰審酌被告為圖獲取暴利，竟為製造第二級毒品甲基
    安非他命之犯行，且數量高達4 桶，造成毒品可能泛濫危害
    社會大眾之危險，惡性重大，且犯後否認犯行，態度不佳，
    惟其並非主謀者，及尚未製出毒品流入社會造成具體危害等
    一切情狀，量處如主文所示之刑，以資懲儆。附表1 所示之
    第二級毒品液態甲基安非他命，雖尚未純化、結晶為甲基安
    非他命，惟既含有甲基安非他命成分，自屬第二級毒品，被
    告用以裝盛如附表1 所示含液態甲基安非他命成分之塑膠桶
    4 只，及扣案如附表2 編號1 至12、14、15、17、19所示之
    物，亦均含有甲基安非他命成分，業如前述，因與沾染之甲
    基安非他命無法剝離，應視同第二級毒品，均依毒品危害防
    制條例第18條第1 項前段規定宣告沒收銷燬，至於鑑驗耗用
    之甲基安非他命既已滅失，自無庸宣告沒收銷燬；另扣案如
    附表2 編號13、16、18、20號所示之物，則分別係辛○○、
    戊○○所有供被告與辛○○等人共同製造甲基安非他命所用
    之物，業經本院認明如前，應於共犯責任範圍內，應依毒品
    危害防制條例第19條第1 項前段，予以宣告沒收。至附表3
    未扣案之編號1 所示之物為被告所有，編號2 所示之物為共
    犯辛○○所有，分別供被告及共犯辛○○聯繫製造第二級毒
    品所用之物，均亦應依毒品危害防制條例第19條第1 項前段
    宣告沒收，至000000 0000 號、0000000000晶片卡屬電信公
    司所有，爰不予宣告沒收。另附表4 所示之物，因卷內並無
    證據顯示與本案犯行有何關聯性，且亦非屬違禁物，亦均不
    予宣告沒收。
四、移送併案意旨略以：被告戊○○明知安非他命係公告第二級
    毒品，不得製造、運輸及販賣，其竟基於製造、販賣第二級
    毒品安非他命以營利之意圖，在高雄縣大寮鄉某處製造安非
    他命販售（製造部分業經高雄地檢署以94年度偵緝字第645
    號提起公訴），嗣海巡署高雄市機動隊於執行通訊監察中獲
    知被告利用其所使用門號為0000000000號行動電話與綽號小
    禎（另案偵辦）之女子聯繫販賣毒品乙事，雙方於電話中約
    定於93年2 月1 日利用國道「空軍一號」巴士為運送毒品之
    工具，將安非他命自高雄運送至桃園南崁交付，迨同日17時
    30分許適有范宛君前往領貨時當場為支援之海巡署桃園機動
    隊查獲，並扣得第二級毒品安非他命1 大包（毛重1012.17
    公克、淨重978.37公克、純度約82.6％），因認被告犯毒品
    危害防制條例第4 條第2 項販賣第二級毒品罪嫌，爰移請併
    案審理等語。檢察官認本件製造毒品與併案販賣毒品先後2
    行為有吸收犯之關係，惟本件認定被告共同製造第二級毒品
    甲基安非他命之日期自93年8 月至10月間，而移送併案被告
    販賣第二級毒品之事實係發生於本件被告製造毒品之事實前
    之93年2 月1 日，則移送併辦部分即與本件無實質上一罪關
    係，自無從併案審理，應退回臺灣桃園地方法院檢察署，由
    檢察官另行偵辦，併此敘明。
本案經檢察官丁○○到庭執行職務。
據上論斷，應依刑事訴訟法第299 條第1 項前段，毒品危害防制
條例第4 條第2 項、第6 項、第18條第1 項前段、第19條第1 項
前段，刑法第11條、第2 條第1 項前段、修正前刑法第28條、第
26條，判決如主文。
中    華    民    國    95    年    9     月    19    日
                  鳳山刑事第1 庭審判長法  官  陳志銘
                                      法  官  林永村
                                      法  官  林芳華
以上正本證明與原本無異。
如不服本判決，應於判決送達後10日內，向本院提出上訴狀。
中    華    民    國    95    年    9     月    19    日
                                      書記官  黃靖媛
附錄本案論罪科刑法條
毒品危害防制條例第4條第2項、第6項
製造、運輸、販賣第二級毒品者，處無期徒刑或 7 年以上有期徒
刑，得併科新臺幣 7 百萬元以下罰金。
前5項之未遂犯罰之。
┌─────────────────────────────────┐
│附表1 ：液態安非他命（外觀均為紅棕色液體）                        │
├──┬──────────┬────────────┬──────┤
│編號│扣押物品名稱        │毛重(公 斤)             │ 甲基安非他 │
│    │（含裝盛用塑膠桶）  │                        │ 命純度     │
├──┼──────────┼────────────┼──────┤
│ 1  │液態安非他命        │拾伍                    │ 1.37 %     │
├──┼──────────┼────────────┼──────┤
│ 2  │液態安非他命        │柒                      │ 1.56 %     │
├──┼──────────┼────────────┼──────┤
│ 3  │液態安非他命        │柒                      │ 小於1%     │
├──┼──────────┼────────────┼──────┤
│ 4  │液態安非他命        │柒                      │ 2.87 %     │
└──┴──────────┴────────────┴──────┘
┌─────────────────────────────────┐
│附表2 ：製造甲基安非他命之原料、器具與設備（按製造過程之先後排列）│
├──┬──────────────┬──┬────────────┤
│編號│ 扣押物品名稱               │數量│    甲基安非他命檢驗    │
│    │                            │    ├──┬─────────┤
│    │                            │    │結果│編    號          │
├──┼──────────────┼──┼──┼─────────┤
│ 1  │大塑膠容器                  │壹個│陽性│9405-13           │
├──┼──────────────┼──┼──┼─────────┤
│ 2  │小塑膠容器                  │壹個│陽性│9405-12           │
├──┼──────────────┼──┼──┼─────────┤
│ 3  │塑膠大水盒                  │壹個│陽性│9405-14           │
├──┼──────────────┼──┼──┼─────────┤
│ 4  │塑膠小水桶                  │貳個│陽性│9405-21           │
├──┼──────────────┼──┼──┼─────────┤
│ 5  │塑膠水管                    │貳條│陽性│9405-6            │
├──┼──────────────┼──┼──┼─────────┤
│ 6  │塑膠吸水器                  │壹個│陽性│9405-3            │
├──┼──────────────┼──┼──┼─────────┤
│ 7  │玻璃杯                      │壹個│陽性│9405-5            │
├──┼──────────────┼──┼──┼─────────┤
│ 8  │空氣幫浦馬達                │壹臺│陽性│9405-16           │
├──┼──────────────┼──┼──┼─────────┤
│ 9  │濾網                        │壹個│陽性│9405-7            │
├──┼──────────────┼──┼──┼─────────┤
│ 10 │漏斗                        │壹個│陽性│9405-1            │
├──┼──────────────┼──┼──┼─────────┤
│ 11 │脫水機                      │壹臺│陽性│9405-11           │
├──┼──────────────┼──┼──┼─────────┤
│ 12 │氫氣反應器                  │壹臺│陽性│9405-15           │
├──┼──────────────┼──┼──┼─────────┤
│ 13 │氯化鈀                      │壹罐│陰性│9404-8            │
├──┼──────────────┼──┼──┼─────────┤
│ 14 │鐵鍋                        │壹個│陽性│9405-2            │
├──┼──────────────┼──┼──┼─────────┤
│ 15 │電磁爐                      │壹臺│陽性│9405-17           │
├──┼──────────────┼──┼──┼─────────┤
│ 16 │化工用活性炭                │參包│陰性│9405-18           │
├──┼──────────────┼──┼──┼─────────┤
│ 17 │精鹽                        │壹包│陽性│9405-19           │
├──┼──────────────┼──┼──┼─────────┤
│ 18 │大型掀蓋式冰箱              │壹臺│陰性│9405-10           │
├──┼──────────────┼──┼──┼─────────┤
│ 19 │磅秤                        │壹臺│陽性│9405-8            │
├──┼──────────────┼──┼──┼─────────┤
│ 20 │毒品試劑                    │壹包│陰性│9405-20           │
└──┴──────────────┴──┴──┴─────────┘
┌─────────────────────────────────┐
│附表3 ：手機                                                      │
├──┬──────┬─────┬────┬────────────┤
│編號│扣押物品名稱│所有人    │數量    │備  註                  │
│    │（不含SIM 卡│          │        │                        │
│    │）          │          │        │                        │
├──┼──────┼─────┼────┼────────────┤
│ 1  │手機        │戊○○    │壹支    │搭配0000000000號門號    │
├──┼──────┼─────┼────┼────────────┤
│ 2  │GPLUS 牌手機│辛○○    │壹支    │搭配0000000000號門號    │                          │
└──┴──────┴─────┴────┴────────────┘
┌─────────────────────────────────┐
│附表4 ：其他                                                      │
├──┬───────┬────┬──────────┬──────┤
│編號│扣押物品名稱  │數    量│  甲基安非他命檢驗  │備      註  │
│    │              │        ├──┬───┬───┤            │
│    │              │        │結果│編  號│出  處│            │
├──┼───────┼────┼──┼───┼───┼──────┤
│ 1  │不明液體      │貳拾公斤│陰性│9404-5│第75頁│卷內並無證據│
├──┼───────┼────┼──┼───┼───┤顯示與製造甲│
│ 2  │玻璃攪拌器    │壹支    │陰性│9405-9│第97頁│基安非他命犯│
├──┼───────┼────┼──┼───┼───┤行有何關聯性│
│ 3  │塑膠袋        │壹包    │陰性│9405-4│第92頁│            │
├──┼───────┼────┼──┴───┴───┤            │
│ 4  │NOKIA 牌手機  │壹支    │                    │            │
│    │搭配0000000000│        │                    │            │
│    │號門號        │        │                    │            │
├──┼───────┼────┼──────────┤            │
│ 5  │三星牌手機    │壹支    │                    │            │
│    │搭配0000000000│        │                    │            │
│    │號門號        │        │                    │            │
└──┴───────┴────┴──────────┴──────┘


司法院資訊處製作；財團法人民間司法改革基金會備份。
